臺灣板橋地方法院民事判決　　　　　　　 96年度訴字第841號
原　　　告　顯燿消防安全設備有限公司
法定代理人　乙○○
被　　　告　國際消防器材有限公司
法定代理人　甲○○
上列當事人間請求返還支票事件，經本院於民國96年6 月26日言
詞辯論終結，判決如下：
    主      文
原告之訴及假執行之聲請均駁回。
訴訟費用由原告負擔。
    事實及理由
一、原告主張：
（一）原告前於民國95年12月11日與被告簽訂合約書（下稱系爭
      合約），向被告購買總價新臺幣（下同）1,200,000 元之
      消防器材，約定被告應於95年12月26日前交付全部貨品，
      原告並已交付如附表所示支票4 件（下稱系爭支票）以為
      付款。嗣被告逾期未交付貨品，原告屢為催索，並曾於96
      年3 月15日發存證信函催告被告履行系爭合約，被告均置
      之不理，按系爭合約第4 條已約定：「．．．如逾交貨日
      30天，甲方（即原告，下同）有權解除合約。」，是原告
      遂依上開約定及民法第254 條之規定，原告於96年3 月20
      日發存證信函向被告表示解除系爭合約，並請被告返還系
      爭支票，惟被告迄未返還，是依民法259 條第1 款規定，
      原告自得請求被告返還系爭支票。
（二）是原告聲明：被告應將系爭支票返還原告，暨以供擔保為
      條件之假執行宣告。
二、被告則以：
（一）原告確於95年12月11日交付系爭支票作為系爭合約之買賣
      價金，被告並於同日將系爭支票交付訴外人華南商業銀行
      股份有限公司華江分行（下稱華銀）欲行辦理「保管客票
      融資墊款（即通稱之『票貼』）」手續，惟因被告積欠華
      銀其他債務未清償，華銀非但拒絕被告之客票融資，並為
      求被告積欠華銀擔保之清償，進而提示系爭支票，未獲付
      款後，亦拒絕返還被告系爭支票，是系爭支票既為華銀所
      執有，被告已無從返還予原告。
（二）是被告聲明：
  １、原告之訴及假執行之聲請均駁回。
  ２、如受不利判決，願供擔保請准免為假執行。
三、原告主張之上開情事，固據其提出系爭合約1 件、存證信函
    2 件為證，被告固就原告主張之情事不予爭執，惟以：其於
    95年12月11日將系爭支票交付訴外人華銀欲行辦理「保管客
    票融資墊款」手續，然因被告積欠華銀其他債務未清償，華
    銀非但拒絕被告之客票融資，並為求被告積欠華銀擔保之清
    償，進而提示系爭支票，未獲付款後，亦不返還系爭支票，
    是系爭支票既為華銀所執有，被告已無從返還予原告等語為
    辯。經本院就上開情事函詢華銀，經華銀函覆：「一、本行
    確實持有貴院來函附件所示之4 紙支票，．．．上述支票係
    由國際消防器材有限公司（按即被告）來行申請保管客票融
    資墊款所提供之客票之擔保品。二、本行持有4 紙支票，確
    於96年3 月30日向付款人為付款之提示，竟以『法院假處分
    禁止國際消防器材有限公司提示』之理由遭受退票。．．．
    」等語，此有華銀96年6 月11日（94）華江催字第00224 號
    函暨系爭支票及退票理由單附卷可稽（見本院卷第35至43頁
    ），是被告上開辯解與證據及事實均無相悖，堪可採信，被
    告既非系爭支票之持有人，是原告請求被告返還系爭支票，
    自無可採。
四、從而，原告提起本件訴訟，請求被告返還系爭支票，為無理
    由，其假執行之聲請亦失所附麗，自應予以駁回。
五、訴訟費用負擔之依據：民事訴訟法第78條。
中　　華　　民　　國　　96　　年　　7 　　月　　10　　日
                  民事第二庭法　官　鍾啟煌
以上正本係照原本作成。
如對本判決上訴，須於判決送達後20日內，向本院提出上訴狀，
上訴臺灣高等法院（應按他造人數提出繕本）。
中　　華　　民　　國　　96　　年　　7 　　月　　10　　日
                            書記官　李威賜
┌───────────────────────────────────────────────────┐
│附表                                                                                                  │
├──┬────────────┬──────────┬──────┬─────────┬────┬──┤
│編號│  發    票    人        │  付    款    人    │發  票  日  │票面金額（新臺幣）│支票號碼│備考│
├──┼────────────┼──────────┼──────┼─────────┼────┼──┤
│１  │顯燿消防安全設備有限公司│第一商業銀行板橋分行│96年3月30日 │300,000元         │0000000 │    │
├──┼────────────┼──────────┼──────┼─────────┼────┼──┤
│２  │顯燿消防安全設備有限公司│第一商業銀行板橋分行│96年3月30日 │300,000元         │0000000 │    │
├──┼────────────┼──────────┼──────┼─────────┼────┼──┤
│３  │顯燿消防安全設備有限公司│第一商業銀行板橋分行│96年3月30日 │300,000元         │0000000 │    │
├──┼────────────┼──────────┼──────┼─────────┼────┼──┤
│４  │顯燿消防安全設備有限公司│第一商業銀行板橋分行│96年3月30日 │300,000元         │0000000 │    │
└──┴────────────┴──────────┴──────┴─────────┴────┴──┘
